臺灣士林地方法院民事判決
110年度家繼訴字第68號
原      告  張美鈴  
訴訟代理人  蘇家宏律師
            林正椈律師
            施宥宏律師
複代理人    王薏瑄    住○○市○○區○○○路0段000號0樓                          之0 
被      告  張錦川  
            張素菲  
            張錦樹  

            張惠美  
            張錦龍  
上列當事人間請求分割遺產事件，本院於民國110 年9 月30日言
詞辯論終結，判決如下：
    主      文
被繼承人張峰嘉如附表一所示之遺產，其分割方法如附表一所示
。
訴訟費用由兩造依附表二所示之應繼分比例負擔。
    事實及理由
一、被告張錦川、張素菲、張錦樹、張惠美、張錦龍經合法通知
    ，未於言詞辯論期日到場，核無家事事件法第51條準用民事
    訴訟法第386 條各款所列情形，爰依原告之聲請，由其一造
    辯論而為判決。
二、原告起訴主張略以：原告張美鈴、被告張錦川、張素菲、張
    錦樹、張惠美、張錦龍均為被繼承人張峰嘉之子女。被繼承
    人於民國104 年5 月5 日死亡，遺有如附表一所示之遺產（
    下稱系爭遺產），並已由原告墊付遺產管理費用新臺幣（下
    同）324,932 元。系爭遺產由兩造共同繼承，應繼分如附表
    二所示，然兩造迄無法協議分割，爰依民法第1150條、第11
    64條規定，應先由系爭遺產清償原告所墊付之遺產管理費，
    再依兩造之應繼分比例分割系爭遺產。
三、被告張錦川、張素菲、張錦樹、張惠美、張錦龍則未於言詞
    辯論期日到場，亦未提出書狀為何聲明或陳述。
四、繼承人有數人時，在分割遺產前，各繼承人對於遺產全部為
    公同共有。繼承人得隨時請求分割遺產，但法律另有規定或
    契約另有訂定者，不在此限。民法第1151條、第1164條分別
    定有明文。原告上開主張，業據提出財政部中區國稅局遺產
    稅免稅證明書、戶籍謄本、繼承系統表、新北市政府稅捐稽
    徵處96-108年地價稅稅款及財務罰鍰繳款書、新北市政府稅
    捐稽徵處109 年地價稅繳款書、收費明細表、新北市汐止地
    政事務所規費徵收行政罰鍰聯單、戶政規費收據、新北市汐
    止地政事務所土地登記罰鍰裁處書、存款餘額證明書等件為
    證，被告未到場或提出書狀為爭執，原告之主張自堪信為真
    正。系爭遺產於分割前為兩造公同共有，兩造目前無法達成
    分割之協議，且系爭遺產亦無不能分割之情形，依前揭法文
    ，原告請求裁判分割系爭遺產，即無不合，應予准許。
五、民法第1164條所定之遺產分割，其目的在於遺產公同共有關
    係全部之廢止，而非個別財產公同共有關係之消滅。又遺產
    分割既以消滅遺產公同共有關係為目的，故除被繼承人以遺
    囑禁止繼承人分割之遺產及共同繼承人以契約約定禁止分割
    之遺產外，應以全部遺產整體分割，不能以遺產中之個別財
    產為分割之對象（最高法院86年度臺上字第1436號及84年度
     臺上字第2410號判決意旨參照）。再所謂應繼分係各繼承
    人
    對於遺產之一切權利義務，所得繼承之比例，並非對於個別
    遺產之權利比例，因此分割遺產並非按照應繼分比例逐筆分
    配，而應整體考量定適當之分割方法。另公同共有物分割之
    方法，依民法第830 條第2 項之規定，準用關於共有物分割
    之規定，即以原物分配或變賣分割為之。共有物之分割，依
    共有人協議之方法行之。分割之方法不能協議決定，或於協
    議決定後因消滅時效完成經共有人拒絕履行者，法院得因任
    何共有人之請求，命為下列之分配：㈠以原物分配於各共有
    人。但各共有人均受原物之分配顯有困難者，得將原物分配
    於部分共有人。㈡原物分配顯有困難時，得變賣共有物，以
    價金分配於各共有人；或以原物之一部分分配於各共有人，
    他部分變賣，以價金分配於各共有人。以原物為分配時，如
    共有人中有未受分配，或不能按其應有部分受分配者，得以
    金錢補償之。民法第824 條第1 至3 項亦有明文。而將遺產
    之公同共有關係終止改為分別共有關係，性質上屬分割遺產
    方法之一，亦有最高法院82年度臺上字第748號判決意旨可
    資參照。末按裁判分割共有物訴訟，為形式之形成訴訟，其
    事件本質為非訟事件，究依何種方式為適當，法院有自由裁
    量之權，雖應斟酌當事人之聲明、共有物之性質、經濟效用
    及全體共有人之利益等公平決之，然不受當事人聲明之拘束
    。經查： 
  ㈠繼承人自繼承開始時，除本法另有規定外，承受被繼承人財
    產上之一切權利、義務。但權利、義務專屬於被繼承人本身
    者，不在此限。繼承人對於被繼承人之債務，以因繼承所得
    遺產為限，負清償責任。關於遺產管理、分割及執行遺囑之
    費用，由遺產中支付之。民法第1148條、第1150條前段分別
    定有明文。準此，被繼承人死亡前所負債務，自應以遺產為
    清償，而與被繼承人有關之喪葬費用、遺產管理、遺產分割
     及執行遺囑等費用，不僅為繼承人個人之利益，遺產債權
    人 及其他利害關係人亦受利益，故此費用亦應由遺產中支
    付。原告所支出之上開費用324,932 元，係為辦理系爭遺產
    中不動產之繼承登記及繳納地價稅、罰鍰等，既與被繼承人
    之遺產管理有關，此部分即應先自遺產中扣除並返還原告。
　㈡被繼承人張峰嘉所遺如附表一編號1至6之不動產，已辦妥繼
    承登記，有土地登記謄本在卷可稽。該不動產為交通用地或
    畸零地，業據原告陳明在卷。兩造對於如何分割該不動產無
    法達成協議，倘就系爭不動產維持分別共有關係，兩造各自
    持有之面積甚小，恐難以共同管理、使用，徒增日後再起爭
    執之可能，因認應變賣該不動產，變價所得價金先扣還原告
    墊付之遺產管理費324,932元後，再按兩造應繼分分配，始
    屬妥適。
　㈢附表一編號7至13之存款及股份性質上均屬可分，在單位之經
    濟利用效率上相當，爰依兩造之應繼分比例分配之。　
六、因共有物分割、經界或其他性質上類似事件涉訟、由敗訴當
    事人負擔訴訟費用顯失公平者，法院得酌量情形，命勝訴之
    當事人負擔其一部，民事訴訟法第80條之1 定有明文。裁判
    分割遺產為形成訴訟，法院決定遺產分割之方法時，應斟酌
    何種分割方法較能增進共有物之經濟效益，並兼顧兩造之利
    益，以決定適當之分割方法，不受當事人聲明之拘束，且不
    因何造起訴而有不同。本件原告請求裁判分割遺產雖有理由
    ，惟關於訴訟費用之負擔，應由兩造即繼承人全體各按其可
    分得之比例負擔，方屬事理之平，爰諭知如主文第2 項所示
    。
七、據上論結，本件原告之訴為有理由，依家事事件法第51條、
    民事訴訟法第385 條第1 項前段、第80條之1 ，判決如主文
    。
中　　華　　民　　國　　110 　年　　10　　月　　14　　日
                  家事庭  法  官    陳文通
以上正本證明與原本無異。
如對本判決上訴，應於判決送達後20日內向本院提出上訴狀。
中　　華　　民　　國　　110 　年　　10　　月　　15　　日
                          書記官    劉提幸 
附表一：被繼承人張峰嘉之遺產
編號       遺產項目 不動產權利範圍、存款金額、持有股數 分割方式  1 新北市○○區○○段000000000地號土地 15分之4 左列不動產採變價分割，所得價金由原告先取得324,932元，剩餘部分由兩造按應繼分比例，各取得6 分之1  2 新北市○○區○○段000000000地號土地 15分之4   3 新北市○○區○○段000000000地號土地 15分之4   4 新北市○○區○○段000000000地號土地 15分之4   5 新北市○○區○○段000000000地號土地 15分之4   6 新北市○○區○○段000000000地號土地 15分之4   7 瑞興商業銀行存款 新臺幣78元 左列存款及其孳息採原物分割，由兩造按應繼分比例，各取得6 分之1  8 華南商業銀行存款 新臺幣96元   9 第一商業銀行存款 新臺幣307.7元  10 台新國際商業銀行存款 新臺幣3元  11 臺灣土地銀行存款 新臺幣0.4元  12 新光金融控股股份有限公司股份 11股 左列股份 及其孳息採原物分割，由兩造按應繼分比例，各取得6分之1 13 新光金融控股股份有限公司股份 61股  

附表二：兩造之應繼分比例
 當  事  人 應繼分比例  原告張美鈴 6 分之1  被告張錦川 6 分之1  被告張素菲 6 分之1  被告張錦樹 6 分之1  被告張惠美 6 分之1  被告張錦龍 6 分之1